【裁判字號】    90,上更(一),930
【裁判日期】    901219
【裁判案由】    偽造文書
【裁判全文】
臺灣高等法院刑事判決                  九十年度上更(一)字第九三號
    上  訴  人  台灣台北地方法院檢察署檢察官
    即  被  告  甲○○
    選任辯護人  劉陽明律師
                林麗芬律師
右上訴人，因被告偽造文書案件，不服臺灣台北地方法院，八十八年度訴字第八一號
，中華民國八十八年四月二十六日第一審判決（起訴案號：臺灣台北地方法院檢察署
八十七年偵字第二一一九號）提起上訴，經最高法院發回更審，本院判決如左：
    主      文
原判決撤銷。
甲○○連續行使偽造私文書，足以生損害於他人，處有期徒刑肆月，如易科罰金以
佰元折算壹日。
偽造「乙○○」印章壹顆及偽造之「市內電話過戶申請書」、「市內電話異動申請書
」上之「乙○○」之印文各壹枚暨偽造之「市內電話業務申請書」四份上之「乙○○
」之印文各壹枚均沒收。
    事      實
一、甲○○於民國八十二年間因貸款予乙○○，而取得乙○○所質押之國民身分證正
    本（七十五年三月一日發），於八十四年五月十二日前之某日在台北市某地利用
    不知情之刻印行之成年刻印師傅偽刻「乙○○」印章一顆後，基於概括之犯意，
    先於八十四年五月十二日將乙○○之身分證正本及偽刻之「乙○○」印章一顆交
    予不知情之電話代辦業者陳淑如前往中華電信股份有限公司台灣北區電信分公司
    （以下簡稱中華電信公司）申請將原租用人張萬生名義之電話000－0000
    號（裝機地址為台北市○○路九十六巷二十三號三樓）過戶為乙○○名義租用，
    而由不知情之陳淑如填具「市內電話過戶申請書」，並以偽造之「乙○○」之印
    章蓋在該申請書之新客戶簽章欄上而偽造「乙○○」之印文一枚，完成偽造之申
    請書後持向中華電信公司申辦完成過戶手續，足以生損害於中華電話公司及乙○
    ○，嗣於八十六年一月三十一日再由甲○○本人持上開偽造之「乙○○」印章及
    乙○○之身分證正本，申請將原租用人劉美子名義之電話000－0000號（
    裝機地址為台北市○○○路○段二三六巷二十七弄八號四樓，同年五月間經中華
    電信公司主動改號為000－0000號）過戶為乙○○名義租用，並由甲○○
    填具「市內電話異動申請書」，而以偽造之「乙○○」印章蓋在該申請書新客戶
    簽章欄內而偽造「乙○○」之印文一枚，完成偽造之申請書後，持向中華電信公
    司申辦完成過戶手續，足以生損害於中華電信公司及乙○○，同年三月二十二日
    ，甲○○又持上開偽造之「乙○○」印章及乙○○身分證正本前往中華電信公司
    ，申請在台北市○○○路○段二三六巷二十七弄八號四樓新裝設二支電話，而填
    具二份「市內電話業務申請書」並以偽造之「乙○○」印章蓋在該二份申請書之
    「新用戶簽章」欄上而偽造乙○○之印文各一枚，完成偽造乙○○名義之申請書
    後，持向中華電信公司辦理完成申請手續，使中華電信公司誤以為乙○○本人之
    申請而裝設000－0000、000－0000號二支電話（同年五月經中華
    電信公司主動改號依序為000－0000、000－0000號），同年四月
    十三日，甲○○再持上開偽造之「乙○○」印章及乙○○之身分證正本至中華電
    信公司，申請在台北市○○○路○段二三六巷二十七弄八號四樓新裝設二支電話
    ，而填具二份「市內電話業務申請書」並以偽造之「乙○○」印章蓋在該二份申
    請書之「新用戶簽章」欄上而偽造乙○○之印文各一枚，完成偽造乙○○名義之
    申請書後，持向中華電信公司辦理完成申請手續，使中華電信公司誤以為乙○○
    本人之申請而裝設000－0000、0000－0000號二支電話，足以生
    損害於中華電信公司及乙○○本人，嗣因甲○○自八十六年六月間起開始欠繳電
    話費用，經中華電信公司向乙○○催繳始為乙○○察覺向中華電信公司申訴而查
    獲上情。
二、案經乙○○向中華電信公司申訴後，由中華電信公司函送台北市政府警察局信義
    分局移送台灣台北地方法院檢察署檢察官偵查起訴。
    理      由
一、訊據被告甲○○對於前揭因貸款予乙○○而執有乙○○質押之國民身分證正本並
    委由刻印行代刻乙○○之印章一顆，於前揭時間或委由陳淑如或由其本人親自向
    中華電信公司辦理電話過戶或新裝電話之事實，已坦承不諱，並有「市內電話過
    戶申請書」影本一紙（見偵查卷第二十一頁）、「市內電話異動申請書」影本一
    紙（見偵查卷第十六頁）、「市內電話業務申請書」影本四紙（偵查卷第十七頁
    至第二十頁）附卷可稽，其中委由陳淑如申辦電話過戶部分並經證人陳淑如供述
    在卷。
二、被告雖否認有偽造文書之犯行，並辯稱：因乙○○於八十二年間向伊借款時以身
    分證正本質押，後因一直未返還借款，伊因須裝設電話且曾積欠電話費用，以伊
    名義申請無法通過，經以電話與告訴人聯繫，得告訴人同意始以告訴人名義申請
    ，作為抵債云云。然告訴人乙○○一再陳明並未同意被告使用伊名義申請租用電
    話，雖證人陳淑珠於原審中證稱：伊未見告訴人乙○○，有聽到被告以電話與告
    訴人聯繫，告訴人同意以告訴人之名義讓被告申請電話作為抵債條件等情，然證
    人陳淑珠既非在線上與告訴人及被告對話，又未見過乙○○，焉知被告於電話中
    對話即為乙○○及被告與乙○○之對話內容，其證言自難採信。縱被告告訴證人
    之通話內容，亦屬傳聞證據，其證言亦難執為被告有利之規定，又被告既稱乙○
    ○欠伊新台幣（下同）三萬元而同意伊申請租用電話抵帳，惟租用電話非但無期
    限，且又達到前揭六部之多，豈非令乙○○負無限責任，況如告訴人同意以其名
    義申用電話，則被告使用電話之費用，亦應由乙○○支付始得抵債，然被告使用
    電話費用又係由其自己支付，從未交由乙○○繳付，則又如何抵債，是被告所為
    上開辯解，顯係卸責之詞，不足採信，其犯行堪予認定。
三、核被告所為係犯刑法第二百十六條、第二百十條之行使偽造文書罪，其利用不知
    情之不詳姓名刻印師傅偽造「乙○○」印章及利用不知情之陳淑如偽造000－
    0000號之「市內電話過戶申請書」持向中華電信公司辦過戶手續均為間接正
    犯，其偽造印章為偽造私文書之階段行為，不另論罪，被告偽造私文書後復持以
    行使，則偽造之低度行為應為行使之高度行為所吸收，僅論以行使罪責，又其分
    別於八十六年三月二十二日、同年四月十三日各偽造「市內電話業務申請書」二
    份並持向中華電信公司行使，均僅論以各一次之行使偽造私文書罪，其先後四次
    行使偽造私文書之行為，時間緊接，犯罪構成要件相同，顯係基於概括之犯意為
    之，應依連續犯論以一罪，原審未詳求，而為無罪之判決，自有未合，檢察官上
    訴意旨指摘原判決不當為有理由，應由本院撤銷改判，爰審酌被告犯罪之動機、
    目的、手段、所生危害及於本院審理中已將所積欠之電話費向中華電信公司繳清
    （已據其提繳費收據影本十四紙為證）之犯後態度等一切情狀，對被告量處有期
    徒刑四月，又被告行為後刑法第四十一條之易刑條件已於九十年一月十日修正公
    布為同法第四十一條第一項「犯最重本刑為五年以下有期徒刑以下之刑之罪，而
    受六個月以下有期徒刑或拘役之宣告，因身體、教育、職業、家庭之關係或其他
    正當事由，執行顯有困難者，得以一元以上三元以下折算一日，易科罰金。但確
    因不執行所宣告之刑，難收矯正之效，或難以維持法秩序者，不在此限」，於同
    年月十二日生效，被告所犯本件行使偽造私文書罪，所宣告之刑符合修正後之易
    刑條件，自應依刑法第二條第一項前段適用修正後之刑法第四十一條第一項前段
    諭知易科罰金之折算標準，偽造之「乙○○」印章一顆及偽造之「市內電話過戶
    申請書」「市內電話異動申請書」上之「乙○○」之印文各一枚及偽造之「市內
    電話業務申請書」四份上之「乙○○」之印文各一枚均沒收。
四、次查被告偽以乙○○名義租用過戶或申請新裝之0000000號、00000
    00號、0000000號電話，於八十六年五月間分別改號為0000000
    號、0000000號、0000000號係由中華電信公司主動改號，並無申
    請資料，業經中華電信公司台北東區營運處服務中心九十年十一月九日東服營九
    十字第四六二號函復在卷，則此部分改號並無偽造文書之犯行併予敘明，又被告
    偽以乙○○名義租用過戶或申請新裝之電話，其中000－0000號於八十四
    年五月十二日；000－0000號（經改號為000－0000號）於八十六
    年一月三十一日；其餘四支電話分自八十六年三月二十二日、同年四月十三日開
    始使用，迄至八十六年七月間起始未向中華電信公司支付電話費，此有被告提出
    補繳電信費收據影本十四紙在卷可憑，足見被告以乙○○名義租用電話之初並無
    向中華電信公司詐得免付電話費之不法利益之意圖，雖其日後欠繳電話費，乃屬
    債務不履行，尚難以詐術得利罪相繩，惟此部分未經檢察官起訴，僅附此敘明。
五、據上論斷，應依刑事訴訟法第三百六十九條第一項前段、第三百六十四條、第二
    百九十九條第一項前段、刑法第五十六條、第二百十六條、第二百十條、第二百
    十九條，刑法第二條第一項前段、第四十一條第一項，罰金罰鍰提高標準條例第
    二條判決如主文。
本案經檢察官呂光華到庭執行職務。
中    華    民    國      九十    年     十二       月      十九        日
                          臺灣高等法院刑事第十九庭
                              審判長法  官  許  國  宏
                                    法  官  洪  光  燦
                                    法  官  林  勤  純
右正本證明與原本無異。
如不服本判決應於收受送達後十日內向本院提出上訴書狀，其未敘述上訴之理由者並
得於提起上訴後十日內向本院補提理由書（均須按他造當事人之人數附繕本）。
                                    書記官  劉      瑗
中    華    民    國      九十    年     十二       月      二十        日
附錄：本案論罪科刑法條全文
刑法第二百十六條
行使第二百十條至第二百十五條之文書者，依偽造、變造文書或登載不實事項或使登
載不實事項之規定處斷。
刑法第二百十條
偽造、變造私文書，足以生損害於公眾或他人者，處五年以下有期徒刑。


司法院資訊處製作；財團法人民間司法改革基金會備份。
